臺灣高等法院臺中分院刑事判決　　　　　民國九十一年度交上易字第七十七號
　　上　訴　人
　　即　被　告　乙○○
右上訴人因過失傷害案件，不服臺灣臺中地方法院中華民國九十年十一月九日第一審
判決（民國九十年度交易字第四九二號，起訴案號：臺灣臺中地方法院檢察署民國九
十年度偵字第七一三○號），提起上訴，本院判決如左：
    主  文
原判決撤銷。
乙○○因過失傷害人，處拘役伍拾日，如易科罰金，以佰元折算壹日。
    事  實
一、乙○○於民國（下同）八十九年九月二十一日上午十一時三十分許，駕駛車牌號
    碼Ｂ八─一二二一號自小客車，沿台中市○區○○街由西南往東北方向行駛，途
    經未劃分幹支線之三賢街與東英九街無號誌交岔路口直行時，本應減速慢行作隨
    時停車之準備；且應暫停讓右方車先行，而依當時天候晴天、日間自然光、路面
    乾燥、無缺陷、無障礙物、視距良好之情形下，並無不能注意之情事，詎竟疏未
    注意及此，非但未減速慢行至可以隨時停車之狀況而仍以時速約三十公里之速度
    行駛；又未暫停讓右方來車先行，適有甲○○騎乘車牌號碼ＳＳＦ─四八五號輕
    型機車，沿東英九街由東南往西北方向直行進入前開交岔路口時，亦疏未減速慢
    行至可以隨時停車之狀況而仍以時速約三十公里行駛，致乙○○閃煞不及右前保
    險桿撞上甲○○所騎乘機車左側車身，造成甲○○倒地後受有左脛骨開放粉碎性
    骨折等傷害，乙○○於肇事後，犯罪偵查機關未發覺前，打電話報警並主動向到
    場處理之警員吳家碧告知其為肇事之人，自首而接受裁判。
二、案經甲○○訴由臺灣臺中地方法檢察署檢察官偵查起訴。
    理  由
一、訊據上訴人即被告乙○○對於在右揭時地駕駛自小客車與騎乘機車之告訴人甲○
    ○發生車禍致其受傷之事實，坦白承認，核與告訴人指述情節除車禍發生原因外
    大致相符，並有道路交通事故調查報告表、警繪肇事現場草圖影本各一件、現場
    暨車損照片三幀在卷可資佐證。而告訴人因本件車禍受有如事實欄所示之傷害，
    亦有澄清綜合醫院、賢德醫院診斷證明書在卷可憑。按汽車行經無號誌之交岔路
    口，應減速慢行，作隨時停車之準備；車輛行至未劃分幹支線之交岔路口，如同
    為直行車時，左方車應讓右方車先行，道路交通安全規則第九十三條第一項第三
    款 ( 九十年五月三十一日修正前為同條項第四款)、第一百零二條第一項第二款
    分別定有明文。被告及告訴人分別為領有駕駛執照之車輛駕駛人，前開交通規則
    為其等所應注意，而依肇事當時天候晴天、日間自然光、路面乾燥、無缺陷、無
    障礙物、視距良好（有右開道路交通調查報告表為證)之情形下，殊無不能注意
    之情事。本件事故發生之台中市○區○○街與東英九街口，為未劃分幹支線之無
    號誌交岔路口，當時被告係駕駛自小客車沿三賢街由西南往東北方向，告訴人係
    騎乘機車沿東英九街由東南往西北方向，分別直行進入交岔路口，被告及告訴人
    分屬左方車及右方車之事實，業據被告及告訴人分別陳明，並有前開道路交通調
    查報告表、台中市政府九十年八月二十三日九十府交規字第一一六九八九號函可
    查，則被告行駛至該未劃分幹支線之無號誌交岔路口時，在無不能注意之情形下
    ，自應減速慢行作隨時停車之準備，並應暫停讓右方來車先行。惟被告於偵審中
    均供陳：伊當時時速約三十公里等語；再參諸被告所駕駛自小客車在車禍現場留
    有五．五公尺之煞車痕  (依前開調查報告表所載)之情況證據以觀，被告在碰撞
    前顯未能煞停，因此，被告行駛至該未劃分幹支線之無號誌交岔路口時，應疏於
    減速慢行至可以隨時停車之狀況，且未暫停讓右方告訴人所騎乘之機車先行，而
    仍以時速約三十公里之速度前行，致剎車不及撞及告訴人之機車，應堪認定，是
    被告就本件事故之發生應有過失，且被告之過失行為與告訴人之傷害間顯有相當
    因果關係。至於告訴人騎乘機車行至該無號誌交岔路口時，在無不能注意之情形
    下，自亦應減速慢行作隨時停車之準備，惟告訴人行駛至前揭交岔路口之時速約
    為三十公里，迭據告訴人於偵審中供明，足見告訴人事故發生當時亦未減速慢行
    至可以隨時停車之狀況，致遭閃煞不及之被告所駕駛自小客車撞及，告訴人就本
    件事故之發生，雖亦有疏失之處，然被告仍難辭過失之責。本件車禍經送請鑑定
    、覆議結果，就被告及告訴人之過失部分，亦均為相同之認定，有台灣省台中市
    區車輛行車事故鑑定委員會九十年六月一日中市鑑字第九○○二七八號函附鑑定
    意見書、台灣省車輛行車事故覆議鑑定委員會九十年十月八日府覆議字第九○一
    九一○號函在卷可憑。罪證明確，被告犯行堪予認定，應予依法論科。
二、上訴人即被告因駕車之過失致告訴人受傷，核其所為，係犯刑法第二百八十四條
    第一項前段之過失傷害罪。被告於肇事後，犯罪偵查機關未發覺前，打電話報警
    並主動向到場處理之警員吳家碧告知其為肇事之人，有前開道路交通事故調查報
    告表內載之報案人欄可稽，並經證人即至現場處理警員吳家碧於原審法院九十年
    八月三日訊問時時證述屬實，為對於未發覺之罪，自首而接受裁判，應依刑法第
    六十二條前段規定減輕其刑，原判決予以論罪科刑，固非無見，惟本罪其法定最
    高度刑為六月，上訴人即被告犯後坦白認罪且自首，被害人亦與有過失，原判決
    竟予量處有期徒刑四月，其刑度實嫌過重，上訴意旨，指摘原判決量刑過重云云
    ，為有理由，原判決既有上述可議之處，自應由本院將原判決撤銷。爰審酌被告
    過失程度、告訴人與有過失、告訴人所受傷害、被告肇事後坦承犯行，惟尚未能
    與告訴人和解取得諒解等一切情狀，量處如主文第二項所示之刑，並諭知易科罰
    金之折算標準，以示懲儆。
三、據上論斷，應依刑事訴訟法第三百六十九條第一項前段、第三百六十四條、第二
    百九十九條第一項前段，刑法第二百八十四條第一項前段、第六十二條前段，修
    正後刑法第四十一條第一項前段，罰金罰鍰提高標準條例第一條前段、第二條，
    判決如主文。
本案經檢察官丙○○到庭執行職務。
中      華      民      國　  九十一     年      一       月    三十    日
                                  臺灣高等法院臺中分院刑事第六庭
                                  　　　審判長法　官　李  文  雄
                                  　　　　　　法　官  邱  顯  祥
                                  　　　　　　法  官　陳　嘉　雄
右正本證明與原本無異。
不得上訴。
                                              書記官  王  麗  英
中      華      民      國　  九十一     年      一       月    三十    日
                                                              　　　　　Ｆ
